臺灣高等法院高雄分院刑事裁定　　　　 96年度交抗字第122號
抗　告　人
即　異議人
即受處分人　甲○○原名莊奇峰.
原處分機關　交通部公路總局高雄區監理所
上列抗告人因聲明異議案件，不服臺灣高雄地方法院中華民國96
年5月31日裁定（96年度交聲字第313號），提起抗告，本院裁定
如下：
    主  文
抗告駁回。
    理  由
一、異議意旨略以：異議人即受處分人甲○○於96年2 月14日上
    午10點54分騎乘車牌號碼OJN-050 號之重型機車，沿高雄市
    ○○○路由北向南行駛，行經沿海一路與康莊路路口時，為
    第一時相綠燈，第二時相康莊路尚為紅燈，第一時相在伊快
    到待轉區時不到2 秒已轉換為黃燈（北向南），伊在康莊路
    西向東轉換為黃燈時就先行起動，當時伊是第1 個被攔查，
    伊以為是闖黃燈太快，所以放慢行車速度到攔查點約150 公
    尺，而非最近伊違規的路口取締，停車後立即轉頭見是綠燈
    （東向西），而後方過來的機車離伊之機車尚有4 ～5 個車
    距。又經伊實地觀察，南北向之沿海一路黃燈轉紅燈約2 秒
    左右，而由西向東即左轉前方燈是綠燈，當時伊在該路口左
    轉車速不快，停車後員警堅持說伊紅燈左轉，但康莊路（西
    向東方向）待轉區上尚有4 ～5 台機車等待，伊僅在前方先
    行起動。又員警非在最近的交叉路口取締，也未說明伊違規
    之情形，又說要一起到前方路口觀看，但伊認為並未違規，
    員警當時聲調頗大且態度主觀，令伊有被貶低的感覺，因此
    當下拒絕出示證件，實是情緒所為，爰請求撤銷原處分等語
    。
二、按汽車駕駛人，行經有燈光號誌管制之交岔路口闖紅燈者，
    處新臺幣1,800 元以上5,400 元以下罰鍰；又汽車駕駛人，
    駕駛汽車有違反本條例之行為，經交通勤務警察或依法令執
    行交通稽查任務人員制止時，不聽制止或拒絕停車接受稽查
    而逃逸者，除按各該條規定處罰外，處新臺幣3,000 元以上
    6,000 元以下罰鍰，道路交通管理處罰條例第53條及第60條
    第1 項分別定有明文。
三、訊據異議人於原審固坦承於前揭時地，騎乘車號OJN-050 號
    重型機車，沿高雄市○○○路由北向南行駛，行經該路段與
    康莊路交叉路口，左轉入康莊路（由西向東）即遭警攔停，
    復拒出示證件即行離去之事實不諱，惟矢口否認有何交通違
    規之情事，並辯稱自沿海一路左轉康莊路，過停止線約2秒
    就變成黃燈，當時伊停在待轉區之前面，有4 、5 台機車停
    在伊後面，見康莊路上之號誌變成黃燈，伊便先啟動，並無
    違規闖紅燈云云，經查：
  (一)違規闖紅燈部分之認定：
  1.本件異議人於上揭時、地，駕駛車號OJN-050 號重型機車沿
    高雄市○○○路行駛至康莊路有燈光號誌管制之交岔路口時
    ，違規闖越紅燈左轉，遭在該路口值勤員警當場發現，進而
    攔停舉發等情，業據證人即本件舉發員警林盛範到庭證稱：
    異議人由沿海一路左轉康莊路，當時交通號誌的時相沿海一
    路南北向是紅燈，康莊路西向東是綠燈（證人誤稱東向西是
    綠燈），異議人是由沿海一路左轉康莊路往東行駛，且是直
    接由沿海一路左轉往東並沒有騎至待轉區○○○○○路上交
    通號誌變換為紅燈已經有10秒之久，異議人是闖紅燈進入路
    口，並非如其所述其通過停止線2 秒後，該交通號誌才由綠
    燈變為黃燈；伊等一般都是紅燈變換3 秒後才攔停，避免發
    生交通危險，當時在異議人騎經沿海一路交通號誌停止線時
    伊就有看到異議人等語明確（見原審卷第12、13頁），佐以
    異議人之異議狀亦載稱：伊左轉康莊路時，係第1 個被攔查
    ，放慢車行速度至攔查點約150 公尺，而後方過來（康莊路
    由西往東）之機車離伊之機車尚有4 、5 個車距等語（見原
    審卷第2 頁、第2 頁背面），倘異議人所述其有騎至待轉區
    等候，並嗣康莊路由西往東之交通號誌轉為綠燈後方始啟動
    等辯詞為真，豈可能啟動後僅騎乘約150 公尺，即領先一同
    在前述待轉區等候之其他機車4 、5 個車距，再就本件舉發
    時間為上午10時54分許，又異議人係騎在車陣之前頭，則舉
    發員警應無因天色昏暗、視線不佳而導致誤看，或因異議人
    騎乘機車為其他車輛遮掩而錯認之虞，是以證人林盛範前揭
    證述應屬可信。
  2.反觀異議人於異議狀所載，及於96年4 月30日到庭陳述之初
    所持之異議理由均係以：伊沿高雄市○○○路由北向南方向
    騎乘至該路段與康莊路之交叉路口，過了停止線約2 秒後就
    變成黃燈，當時伊停在待轉區之前面，嗣康莊路上之交通號
    誌變成黃燈時（由西往東方向），伊便先行啟動，故並未闖
    紅燈云云（見原審卷第2 頁、第11頁），惟按行車管制號誌
    燈色之變換順序，應依綠燈、閃光綠燈、黃燈、紅燈之原則
    ，依次循環運轉；圓形綠燈結束後，應接著顯示圓形黃燈。
    圓形紅燈結束後，不得顯示圓形黃燈，此為道路交通標誌標
    線號誌設置規則第212 條第1 、3 款所明訂，而異議人竟謂
    伊在康莊路上之待轉區等候綠燈，待交通號誌變成黃燈時，
    伊便先行啟動云云，顯與前揭規定不符，是異議人上開辯詞
    是否可信，殊非無疑。又經原審當庭向異議人再次確認，其
    始改稱：伊係看到沿海一路黃燈就啟動，且康莊路由西向東
    之號誌已為綠燈云云（見原審卷第12頁），然經原審就此依
    職權再函詢高雄市政府交通局，據覆略以：沿海一路與康莊
    路口係設定三時相運作，第一時相沿海一路雙向通行，第二
    時相康莊路由西往東先通行，第三時相康莊路西往東、東往
    西雙向通行；沿海一路北往南方向號誌運作，於第一時相紅
    燈結束後，再轉換第二時相康莊路西往東綠燈（非第一時相
    黃燈時，康莊路西往東就已為綠燈），再轉換第三時相康莊
    路西往東繼續綠燈，東往西綠燈通行，依序運作等語綦詳，
    此有高雄市政府交通局96年5 月23日高市交管字第09600193
    00號函在卷可參（見原審卷第17頁），由此益證異議人嗣後
    於原審調查中之陳述實屬無據，綜上，因認應以證人林盛範
    上開證稱目擊異議人闖越紅燈後左轉之情，較屬可信。本件
    異議人上開駕車行經有燈光號誌管制之交岔路口闖越紅燈之
    違規事實，自堪認定。
  (二)不聽制止或拒絕停車不服稽查而逃逸之認定：
  1.按道路交通管理處罰條例第60條第1 項規定，駕駛汽車有違
    反本條例之行為，經交通勤務警察或依法令執行交通稽查任
    務人員制止時，不聽制止或拒絕停車接受稽查而逃逸者，除
    按各該條規定處罰外，處新臺幣3,000 元以上6,000 元以下
    罰鍰。考其立法目的，係以交通違規涉及所有參與交通者之
    生命、身體及財產安全，員警因特定目的或依一般勤務分派
    ，在各地點依法執行稽查取締，如不服稽查制止而持續違規
    ，自難生阻絕危害發生之效，此時自可連續處罰；又如拒絕
    接受稽查而逃逸離去，當場追逐，雖非絕對不可，但衍生交
    通危險，有時甚至大於用路人本身之違規事項，且值勤成本
    及嚇阻違規之效用必將大減，事後追查，亦未必可獲知真正
    違規行為之人，使交通違規之稽查取締徒生無謂成本，並有
    悖道路交通管理處罰條例「加強道路交通管理，維護交通秩
    序，確保交通安全」之立法目的（道路交通管理處罰條例第
    1 條參照）。何況該參與交通之人遭警攔檢稽查，如認取締
    有誤或別有正當理由，可向值勤員警陳述說明，若仍有不服
    ，可循申訴、裁決、聲明異議等法定途徑謀求救濟，故如不
    服稽查而逃逸，除原有違規情事依法處罰外，另設本條之處
    罰，用以杜絕僥倖，確保公益。是以，本條所謂「拒絕停車
    接受稽查而逃逸」之意涵，應解釋為包括「經警攔停時拒絕
    停車而直接逃逸」之積極態樣及「停車受檢後，消極不配合
    出示證件，或不提供可查知行為人確實身分之文件或資料而
    離去現場」之消極態樣，始合乎上開立法本旨。
  2.本件異議人因上開違規闖紅燈左轉後，遭警攔檢過程，據舉
    發員警林盛範到庭證稱：當時有鳴笛攔停，異議人不聽舉發
    人員制止，拒絕出示證件，因為異議人不提供證件，所以伊
    等回去查其車籍資料開單舉發，未當場開單令異議人簽收等
    語（見原審卷第13頁），而異議人當庭聽聞此等證詞，亦未
    提出任何異議，復觀諸其異議狀所載並自承為警攔停時，有
    當場拒絕出示證件之情事（見原審卷第2 頁背面）。從而，
    異議人有停車受檢但未出示或告知員警可資辨別其身分之相
    關證件或資料之情，應確有其事。據此，異議人雖經攔檢後
    停車，但既未配合出示證件，或告知可辨別其身分之資料供
    警查證，即駕車離去現場，警員事後方依車號查知異議人即
    為行為人，實已無謂耗用警力成本，依上開說明，係屬消極
    不服稽查取締而逃逸之態樣，尚不能以事後依車號已查知異
    議人即為行為人，而反認異議人當時並未不服稽查而逃逸。
    又異議人既明知其係因交通違規，而遭警攔停，竟仍未配合
    出示證件即行駕車離去，顯然並未理會警員之告誡，是其有
    逃逸之是事實及故意甚明，異議人辯稱其係一時之情緒反應
    云云，要非可採。故異議人違規之事實應係違反道路交通管
    理處罰條例之行為，經交通勤務警察制止時，拒絕停車接受
    稽查而逃逸，此情為高雄市政府警察局舉發違反道路交通管
    理事件通知單違規事實所載明（見原審卷第5 頁），原處分
    於舉發違規事實雖載稱：「二、違反處罰條例之行為，不聽
    勤務人員制止」（見原審卷第4 頁），然此應僅是援引道路
    交通管理處罰條例第60條第1 項規定，而為簡略之記載，不
    影響原處分之適法性，附此敘明。
四、綜上所述，本件異議人為汽（機）車駕駛人，行經有燈光號
    誌管制之交岔路口闖紅燈，且經警攔檢拒絕停車接受稽查而
    逃逸之事實，堪予認定，原處分機關依道路交通管理處罰條
    例第53條第1 項及第60條第1 項之規定各予以裁處罰鍰，固
    非無據。然按汽車駕駛人，違反同條例第60條第1 項及第53
    條之規定者，除依原條款處罰鍰外，並應各予以記違規點數
    3 點及1 點，道路交通管理處罰條例第63條第1 項第3 款、
    第1 款分別定有明文。原處分機關既認本件異議人係違反同
    條例第53條第1 項及第60條第1 項之規定，則除處上開罰鍰
    外，自應併予記違規點數3 點及1 點，惟原裁決處分漏未處
    罰，於法自有未合，且上開記點之處罰，係屬強制規定，無
    從減免。是異議人之異議雖無理由，惟原處分既有上開瑕疵
    ，仍屬無可維持，自應由法院將原處分均撤銷，並仍以受處
    分人有違反道路交通管理處罰條例第53條第1 項及第60條第
    1 項之行為，應依同條例第63條第1 項第3 款、第1 款及違
    反道路交通管理事件統一裁罰基準及處理細則所訂之違反道
    路交通管理事件統一裁罰基準表等規定，裁處異議人駕車行
    經有燈光號誌管制之交岔路口闖紅燈，處罰鍰新臺幣1,800
    元，並記違規點數3 點；又違反處罰條例之行為，拒絕停車
    接受稽查而逃逸，處罰鍰新臺幣3,000 元，並記違規點數1
    點，以資適法。
五、經核原裁定於法並無不合，抗告意旨，仍執前詞，否認有違
    規情事，指摘原裁定不當，難認有理由，應予駁回。
據上論斷，應依道路交通案件處理法第26條，刑事訴訟法第412
條，裁定如主文。
中　　華　　民　　國　　96　　年　　7 　　月　　26  　日
                  刑事第三庭    審判長法  官  周賢銳
                                      法  官  黃仁松
                                      法  官  謝宏宗
以上正本證明與原本無異。
本件裁定不得再抗告。
中　　華　　民　　國　　96　　年　　7 　　月　　27　　日
                                      書記官  熊惠津
                                                      Ｆ
